【裁判字號】    89,訴,853
【裁判日期】    900621
【裁判案由】    損害賠償
【裁判全文】
臺灣嘉義地方法院民事判決  八十九年度訴字第八五三號
    原      告  偉裕工業股份有限公司
    法定代理人  乙○○
    訴訟代理人  黃木春律師
    被      告  甲○○
    訴訟代理人  陳正芳律師
右當事人間請求損害賠償事件，本院判決如左：
    主    文
被告應給付原告新台幣柒拾柒萬陸仟柒佰壹拾貳元，及自民國九十年二月三日起至清
償日止，按年息百分之五計算之利息。
原告其餘之訴駁回。
訴訟費用由被告負擔百分之五十二，餘由原告負擔。
本判決原告勝訴部分，於原告以新台幣貳拾伍萬玖仟元為被告供擔保，得假執行。但
被告如於假執行程序實施前，以新台幣柒拾柒萬陸仟柒佰壹拾貳元為原告預供擔保，
得免為假執行。
原告其餘假執行之聲請駁回。
    事    實
甲、原告方面：
  一、聲明：
  （一）被告應給付原告新台幣（下同）一百四十九萬八千一十九元，及自起訴狀繕
        本送達翌日起至清償日止，按年息百分之五計算之利息。
  （二）原告願供擔保，請宣告假執行。
  二、陳述：
  （一）被告於民國八十七年間，以原告負欠被告借款債務一千萬元為由，依鈞院八
        十七年度全字第一０號裁定供擔保三百三十四萬元，對原告提存於鈞院提存
        所之一千萬元執行假扣押。被告隨即於八十七年二月十日提起本案清償借款
        訴訟，均經三審判決敗訴確定，被告先來函催告行使權利，後才於八十九年
        九月五日撤銷假扣押裁定，再於八十九年八月十八日聲請鈞院撤回假扣押執
        行，該假扣押事件業經終結。
  （二）本件假扣押已由被告撤銷假扣押裁定及執行，在前並委由律師來函催告行使
        權利，依民法第五百三十一條規定，被告應賠償原告因被假扣押所受之損害
        。而原告所有之一千萬元，自八十七年一月十六日被執行假扣押之日起，計
        算至八十九年八月十八日撤銷假扣押裁定日止共二年七月又八日，以華僑商
        業銀行（下稱華僑銀行）一年期定期存款利率即年利率百分之五．七五計算
        ，共一百四十九萬八千零一十九元，被告應給付該金額及自起訴狀送達翌日
        起之法定遲延利息。
  （三）對被告抗辯所為之陳述：原告係依民法第五百三十一條規定請求，該條規定
        並無假扣押當或不當問題。
  三、證據：提出假扣押裁定、民事執行處函各一件、判決書三件、撤銷假扣押裁定
      、民事執行處通知、律師函、華僑銀行利率表各一件。
乙、被告方面：
  一、聲明：
  （一）原告之訴及假執行之聲請均駁回。
  （二）如受不利之判決，願供擔保請准免為假執行。
  二、陳述：
  （一）本件假扣押之事實及假扣押之本案即兩造間清償借款之訴，歷經一、二、三
        審均判決被告敗訴確定之事實，被告均不爭執。
  （二）原告公司總經理江進聰在鈞院八十七年度重訴字第一五號清償借款事件中一
        再陳稱其確係以公司總經理之身分為原告向被告借款一千萬元，另於該事件
        上訴中，為證人到庭證明，該一千萬元確係為原告公司而借用的云云，且所
        交付被告之支票又有原告之背書，足可證明被告當被為請求原告與江進聰連
        帶賠償一千萬元，為保全日後之強制執行，執行原告所提存之一千萬元，假
        扣押當時確有應予假扣押之客觀事實存在，被告聲請假扣押自始並無不當。
  （三）又本件假扣押因本案訴訟終局判決被告敗訴確定，然被告於訴訟經終局判決
        確定後撤銷假扣押，係屬因命假扣押以後之情事變更而撤銷，並非因自始不
        當而撤銷（最高院六十七年度台上字第一四０七號判例參照），亦非因民事
        訴訟法第五百二十九條第二項之規定而撤銷，因此假扣押債權人仍無從依民
        事訴訟法第五百三十一條規定請求假扣押債權人賠償其假扣押所受之損害（
        台灣高等法院八十四年度上字第一七七六號判決要旨），原告提起本訴顯無
        理由。
  （四）末按應付利息之債務，其利率未經約定，亦無法律可循者，週年利率為百分
        之五，民法二百零三條定有明文。原告主張其受有華僑銀行一年定期存款利
        率即年息百分之五．七五計算之利息損失，顯缺法律依據。又提存法第十一
        條規定，提存金應給付利息，以實收利息照付，而依中央銀行委託金融機構
        辦理國庫事務要點第十四點及國庫機關專戶存款計息辦法第一條規定，係以
        各代庫各期別存款牌告利率計息，則台灣銀行活期存款牌告利率為年息百分
        之二，故原告所提存之一千萬元應有年息百分之二之利息收入，應予扣除。
  三、證據：提出台灣高等法院台南分院八十九年度上字第二二六號民事判決一件。
丙、本院依職權調取本院八十二年度存字第一０七五號擔保提存、八十七年度全字字
    一０號假扣押、八十七年度重訴字第一五號清償借款等案卷，並函查台灣銀行八
    十七年至八十九年間存款利率。
    理    由
一、經查，原告主張被告於八十七年間，以原告負欠被告借款債務一千萬元為由，向
    本院聲請假扣押，經本院八十七年度全字第一０號裁定准予假扣押，而提供擔保
    三百三十四萬元，對原告提存於本院提存所之一千萬元執行假扣押。嗣被告提本
    案清償借款訴訟，均經三審判決敗訴確定，被告先來函催告行使權利，後才於八
    十九年九月五日撤銷假扣押裁定，再於八十九年八月十八日聲請撤回假扣押執行
    等事實，業據其提出假扣押裁定、民事執行處函各一件、判決書三件、撤銷假扣
    押裁定、民事執行處通知、律師函各一件為證，並經本院調閱本院八十三年度存
    字第一０七五號擔保提存、八十七年度全字字一０號假扣押、八十七年度執全字
    第三二號假扣押執行、八十七年度撤全字第七九號撤銷假扣押、八十七年度重訴
    字第一五號清償借款等案卷查明屬實，並為兩造所不爭執，自堪信為真實。
二、次查，原告主張其於八十七年度存字第一０七五號提存事件所提存之擔保金，因
    因被被告假扣押受有損害之事實，為被告所否認，辯稱：被告聲請假扣押時，有
    應予假扣押之客觀事實存在，被告聲請假扣押自始並無不當，被告於訴訟經終局
    判決確定後撤銷假扣押，係屬因命假扣押以後之情事變更而撤銷，並非因自始不
    當而撤銷，亦非因民事訴訟法第五百二十九條第二項之規定而撤銷，因此假扣押
    債權人無從依民事訴訟法第五百三十一條規定請求假扣押債權人賠償其假扣押所
    受之損害等語。是本件首應審酌者厥為被告是否有依民事訴訟法第五百三十一條
    請求損害賠償之事由，經查：
（一）按民事訴訟法第五百三十一條規定，債務人得請求損害賠償之原因有三，即假
      扣押裁定因：(一)自始不當而撤銷者；(二)同法第五百二十九條第二項規定債權人
      未於期間內起訴而經債務人聲請撤銷者；(三)同法第五百三十條第三項規定債權
      人聲請撤銷者。假扣押債務人如因假扣押受有損害，自得依該條規定，請求損
      害賠償，而其中所謂假扣押裁定因自始不當而撤銷，係指對於假扣押裁定抗告
      ，經抗告法院依命假扣押時客觀存在之情形，認為不應為此裁定而撤銷之情形
      而言（最高法院六十七年度台上字第一四０七號判例參照）。查本件被告即假
      扣押債權人係因其本案訴訟敗訴確定始撤銷假扣押裁定，此固為命假扣押以後
      之情事變更，非屬假扣押自始不當經撤銷，然本件既係由假扣押債權人聲請撤
      銷假扣押，即與上述(三)所定原因相符。而依民事訴訟法第五百三十條第三項文
      義觀之，假扣押裁定凡係因假扣押債權人之聲請而撤銷者，不問其請求是否正
      當，均應由假扣押債權人對假扣押債務人負賠償責任，然此不啻認為債權人之
      正當權利行使亦屬侵害他人權利，豈非與假扣押制度保全強制執行之本旨背道
      而馳？是探求立法者之本意，上開條文自應予以限縮解釋為：假扣押裁定因假
      扣押債權人之聲請而撤銷者，「僅於債權人之請求為不當者」，始應由假扣押
      債權人對假扣押債務人負賠償責任。
（二）被告雖以訴外人江進聰即原告公司之總經理，在假扣押本案訴訟中陳稱其確係
      以公司總經理之身分為原告向被告借款一千萬元，且所交付被告之支票又有原
      告之背書，被告為保全日後之強制執行，執行原告所提存之一千萬元，辯稱其
      假扣押時並無不當云云。惟按「稱經理人者，謂有為商號管理事務，及為其簽
      名之權利之人。」，民法第五百五十三條第一項明文規定；又商號經理人之行
      為，以關於該商號營業上之事務為限，效力始及於商業主人，公司法上之經理
      人亦應該同受限制，非公司之經理所為之借款均對公司發生效力（參照最高法
      院十九年上字第三００一號、十九年上字第二七六號、二十年上字第二四五九
      號判例），則被告借款予江進聰時，自應確認江進聰是否經原告之授權，然被
      告並未證明原告確有授權江進聰對被告為借貸之行為，此為假扣押之本案訴訟
      所認定，而被告所提起之該假扣押之本案訴訟亦均經判決敗訴確定，亦為被告
      所自認，並經本院調取假扣押本案訴訟，即本院八十七年度重訴字第一五號、
      台灣高等法院台南分院八十七年度重上字第七十三號、最高法院八十九年度台
      上字第一六一二號清償借款案卷審核無訛。是被告對原告既無借款債權存在，
      縱其係出於誤認始對被告之財產執行假扣押，亦難謂無過失可言，其上開所辯
      ，要無可採，被告對原告因遭假扣押所受之損害，自應負賠償之責。
三、又查，被告係於八十七年一月十二日提供擔保三百三十四萬元，於八十七年一月
    十六日對原告所提存之一千元擔保金實施假扣押（見八十七年度執全字第三二號
    假扣押執行卷第七頁、八十二年度存字第一０七五號擔保提存卷第十二頁），至
    八十九年八月十八日始撤銷執行命令（八十七年執度全字第三二號撤銷假扣押卷
    ）之事實，為兩造所不爭執，是原告主張其因被告實施假扣押，致無法使用被查
    封之擔保金一千萬元，受有利息收入之損失等語，自堪採信。就此，原告雖主張
    其所受利息損失，應按華僑銀行一年期定期存款利率即年利率百分之五．七五計
    算云云，然既無依據，自難依此計算其損失。又按應付利息之債務，其利率未經
    約定，亦無法律可據者，週年利率為百分之五，民法二百零三條定有明文，則類
    推適用前開民法第二百零三條之規定，原告之利息損失，應以週年利率百分之五
    計算之。然依提存法第十一條規定，提存金應給付利息，以實收之利息照付；而
    依中央銀行委託金融機構辦理國庫事務要點第十四點及國庫機關專戶存款計息辦
    法第一條規定，係以各代庫機關各期別存款牌告利率計息，另台灣銀行活期存款
    牌告利率為年息百分之二，亦經本院向台灣銀行查明屬實，有該銀行九十年五月
    九日函覆利率表在卷可稽。是原告自提存金代庫金融機關既受有年息百分之二計
    算之利息所得，其所受利息損失，自應予扣除，而以年息百分之三核算。依此計
    算八十七年一月十六日至八十九年八月十八日共二年八月七日（計九四五日）之
    利息損失，原告損害額應為七十七萬六千七百一十二元（10,000,000×3%÷365
    ×945=776712）。
四、綜上所述，原告依民事訴訟法第五百三十一條之規定，請求被告賠償其所受之損
    害七十七萬六千七百一十二元，及自起訴狀繕本送達之翌日即九十年二月二日起
    ，至清償日止，按年息百分之五計算之法定遲延利息，洵屬有據，應予准許，逾
    此範圍之請求則為無理由，應予駁回。
五、兩造分別陳明願供擔保請准宣告假執行及免為假執行，就原告勝訴部分，均核無
    不合，爰分別酌定相定擔保金額准許之。至原告其餘假執行之聲請，該部分因訴
    之駁回而失所附麗，應併予駁回。
六、據上論結，本件原告之訴為一部有理由，一部無理由，依民事訴訟法第七十九條
    但書、第三百九十條第二項、第三百九十二條，判決如主文。
中      華      民      國    九十      年      六      月    二十一    日
~B臺灣嘉義地方法院民事第二庭
~B    法  官  羅秀緞
右為正本係照原本作成
如對本判決上訴須於判決送達後廿日內向本院提出上訴狀
中      華      民      國    九十      年      六      月    二十八    日
~B    書記官  沈秀鈴


司法院資訊處製作；財團法人民間司法改革基金會備份。
